【裁判字號】    92,易,1063
【裁判日期】    921212
【裁判案由】    傷害等
【裁判全文】
臺灣臺南地方法院刑事判決                        九十二年度易字第一六三號
    公  訴  人  臺灣台南地方法院檢察署檢察官
    被      告  庚○○
    選任辯護人  蘇明道律師
    被      告  戊○○
                丙○○
                丁○○
右列被告等因傷害等案件，經檢察官提起公訴（九十二年度偵字第一三八０號、九十
二年度偵字第三四五０號），本院判決如左：
    主  文
戊○○共同傷害人之身體，處拘役伍拾日，如易科罰金，以參佰元折算壹日。
丙○○共同傷害人之身體，處有期徒刑肆月，如易科罰金，以參佰元折算壹日；又公
然侮辱人，處拘役參拾日，如易科罰金，以參佰元折算壹日。
丁○○共同傷害人之身體，處拘役伍拾日，如易科罰金，以參佰元折算壹日，緩刑貳
年。
庚○○無罪。
    事  實
一、丙○○與丁○○分別係台南縣佳里鎮「長春生活養護之家」副董事長與總經理，
    戊○○係「長春生活養護之家」派駐台南縣佳里綜合醫院之看護工，庚○○則係
    「滕澤安養院」派駐佳里綜合醫院之看護工，於民國九十一年十月十八日上午十
    時五十分許，丙○○、丁○○與戊○○至佳里綜合醫院七樓護理站欲找庚○○之
    配偶謝明乾，質問其為何恐嚇「長春生活養護之家」看護工不能去佳里綜合醫院
    擔任看護，因未遇謝明乾，丙○○乃與庚○○於護理站前為上情發生口角，丙○○竟基於公然侮辱之犯意，並與庚○○、丁○○基於共同傷害之犯意聯絡，先以
    「幹妳娘」等語公然辱罵庚○○，又徒手毆打庚○○右眼及腹部，致庚○○倒臥
    在地，戊○○在旁見狀，亦與庚○○發生拉扯，進而二人互毆倒地（庚○○傷害
    戊○○部分，業據戊○○於偵查中撤回告訴），丁○○亦趁機腳踢庚○○，致庚○○頭部約五公分×三公分、頸部約０‧五公分×０‧五公分、右手約二公分×
    一公分、左手約一公分×０‧五公分、腹部約九公分×一公分、背部約三×二公
    分之挫傷、瘀血。
二、案經庚○○、丙○○告訴台南縣警察局佳里分局報告台灣臺南地方法院檢察署檢
    察官偵查起訴。
    理  由
甲、有罪部分：
壹、被告丙○○犯行部分：
    訊據被告丙○○固不否認於前揭時間，與被告戊○○、丁○○前往上開佳里綜合
    醫院七樓護理站欲找庚○○之配偶謝明乾理論，因未遇謝明乾而與庚○○發生口
    角之事實，惟矢口否認有何公然侮辱及傷害庚○○之犯行，辯稱：係庚○○先出
    手抓伊之胸部，另一手抓住伊之下體，伊始用力推開庚○○，伊並未毆打庚○○
    ，亦未以「幹妳娘」等語辱罵庚○○云云。惟查：被告丙○○如何於右揭時、地
    以「幹妳娘」等語辱罵庚○○，並徒手毆打庚○○眼部、腹部等情，業據告訴人
    庚○○指訴歷歷，核與在場目擊之共同被告戊○○、丁○○及證人己○○於偵查
    及本院調查、審理中陳稱、證稱情節相符，並有佳里綜合醫院出具之診斷證明書
    一紙在卷可稽，是告訴人庚○○之指述，核屬有據，應可採信。被告丙○○空言
    否認犯行，所辯顯不足採，被告丙○○公然侮辱、傷害犯行，堪以認定。
貳、被告戊○○、丁○○犯行部分：
    訊據被告戊○○、丁○○固不否認與被告丙○○一同前往佳里綜合醫院七樓護理
    站之事實，惟均矢口否認涉有右揭傷害犯行，被告戊○○辯稱：伊係前往勸架，
    因庚○○抓住伊頭髮，致伊與庚○○均跌坐在地上而互相拉扯，伊並未毆打庚○○云云；被告丁○○則辯稱：伊是上前勸架，並未以腳踢庚○○云云。惟查：
（一）被告戊○○如何於右揭時、地與庚○○發生拉扯，進而互毆倒地乙節，業據告
      訴人庚○○於偵查中及本院調查、審理時指訴歷歷，核與在場目擊之證人己○○、乙○○於偵查中及本院審理中證述明確（詳九十二年度偵字第一三八０號
      卷第三十一頁、第四十三頁及本院九十二年十一月二十八日審判筆錄），且參
      諸證人乙○○於偵查及本院審理中均證稱：「（問：有沒有聽到戊○○罵庚○○，要他不要裝死？）有聽到」等語（詳前開偵查筆錄及本院審理筆錄），此
      亦據被告戊○○坦承無訛（詳本院九十二年十一月二十八日審判筆錄），倘被
      告戊○○係基於勸架之意而欲將告訴人庚○○扶起，理應協助告訴人庚○○，
      並詢問其受傷情形，又豈會向告訴人庚○○陳稱：「不要裝死」等語，足見被
      告戊○○辯稱：係基於勸架之意，而非傷害之意與庚○○發生拉扯等語，顯不
      足採信。此外，復有告訴人庚○○之前開診斷證明書一紙為證，是被告戊○○
      主觀上係基於傷害之犯意，而與告訴人庚○○發生拉扯，進而互毆之事實，應
      甚明確。
（二）被告丁○○如何於右揭時、地以腳踢庚○○之事實，業據告訴人庚○○於偵查
      中及本院調查、審理時堅指不移，核與在場目擊之證人己○○於偵查中證稱：
      「戊○○與庚○○在抓時，有看到丁○○走過去，有用腳將他們隔開，踢庚○○」等語（詳九十二年偵字第一三八０號卷第三十頁）及於本院審理時證稱：
      「（問：偵查中之陳述是否實在？）我有看到這個動作，當時現場很混亂，我
      不知道他踢的動機，丁○○有舉腳踢，把他們踢開（做出動作），往旁邊踢，
      當時，戊○○與庚○○在地上」等語（詳本院九十二年十一月二十八日審判筆
      錄）一致，且衡諸經驗法則，被告丁○○既是勸架之人，又豈會有腳踢庚○○
      之動作，是以，被告丁○○所辯在場勸架云云，應係卸責之詞，委無足採。此
      外，並有告訴人庚○○之前開診斷證明書一紙在卷可佐，被告丁○○傷害庚○○之犯行堪以認定。
參、核被告丙○○、戊○○、丁○○所為，均係犯刑法第二百七十七條第一項之普通
    傷害罪；被告丙○○另犯刑法第三百零九條第一項之公然侮辱罪。被告丙○○、
    戊○○及丁○○三人就前開傷害犯行，有犯意聯絡及行為分擔，均為共同正犯。
    被告丙○○所犯上開二罪，犯意各別，罪名不同，應分論併罰。爰審酌被告丙○○三人係因欲與告訴人庚○○之配偶謝明乾理論業務糾紛，始發生本件傷害、公
    然侮辱犯行之犯罪動機、目的、三人就傷害犯行之分工情形、告訴人庚○○傷勢
    不輕，所生危害非微、犯罪後猶飾詞圖卸尚無悔意、渠等之智識程度、被告丙○○尚未賠償告訴人庚○○之損害暨告訴人庚○○業已當庭表示原諒被告戊○○、
    丁○○等一切情狀，分別量處如主文所示之刑，並各諭知易科罰金之折算標準，
    以示懲儆。末查，被告丁○○前未曾受有有期徒刑以上刑之宣告，有台灣高等法
    院被告全國前案紀錄表一紙在卷可稽，經此次起訴審判後，當能知所警惕，信無
    再犯之虞，本院認前開對其宣告之刑，以暫不執行為適當，爰併宣告緩刑二年，
    以啟自新。
乙、無罪部分：
壹、公訴意旨略以：丙○○於九十一年十月十八日上午十時五十分許，在佳里綜合醫
    院七樓護理站出手毆打被告庚○○右眼與腹部倒地，被告庚○○不甘被歐受辱起
    身出手反擊丙○○，致丙○○受有右手挫傷併肌炎與胸部挫傷之傷害，因認被告
    庚○○涉有刑法第二百七十七條第一項之普通傷害罪等語。
貳、訊據被告庚○○堅決否認涉有傷害犯行，辯稱：伊並未毆打丙○○，丙○○所受
    傷勢係丙○○毆打伊時自行造成，與伊無涉等語。經查：丙○○受有右手挫傷併
    肌炎與胸部挫傷等傷害之事實，雖有告訴人丙○○之指訴及佳里綜合醫院出具之
    診斷證明書一件可證，惟同案被告戊○○於偵查中供稱：「我看到她右眼已瘀血
    腫起來，她與丙○○糾在一起」等語（詳九十二年度偵字第一三八０號卷第十三
    頁背面）；而同案被告丁○○於偵查中亦陳稱：「丙○○先動手打涂女眼睛處，
    涂女口氣不好，一團亂」等語（詳九十二年度偵字第一三八０號卷第二十二頁背
    面、第二十三頁）；且證人己○○於偵查中亦證稱：「丙○○對庚○○動粗打涂
    女一巴掌，然後兩人在拉扯」等語（詳九十二年度偵字第一三八０號卷第三十頁
    背面），因之，丙○○先行徒手毆打被告庚○○右眼及腹部後，雙方互有拉扯之
    事實，應可認定。其次，觀諸丙○○之診斷證明書所載受傷部位係右手挫傷併肌
    炎、胸部挫傷，均非嚴重外傷，且手部挫傷、胸部挫傷亦屬雙方拉扯常見之傷害
    ，堪認丙○○之傷情要係其與被告庚○○互相拉扯推擠所造成。復佐以丙○○係
    一身材高狀之男子，而被告庚○○則屬身材嬌弱之女子，被告庚○○遇丙○○徒
    手毆打之侵害情況，在無法立即獲得公權力保護之危急情形下，基於人類自衛本
    能，使用私力，從事必要的防衛，以排除現在正在進行之不法侵害或攻擊，此為
    刑法規範所允許之一種權利行為，被告庚○○以徒手方式抵抗，藉以擺脫丙○○
    之傷害，縱使於雙方拉扯之際造成丙○○受傷，亦屬正當防衛權之行使，而非無
    從分別何方為不法侵害之互毆行為。再者，被告庚○○之防衛行為雖造成丙○○
    受有前揭傷害，惟衡諸當時情狀及丙○○之傷勢，尚未超越防衛所必要之程度。
    因此，依刑法第二十三條前段之規定，被告庚○○之行為應屬不罰。此外，又查
    無其他積極證據足資認定被告庚○○確有前開傷害犯行，自應為被告庚○○無罪
    之諭知。
據上論斷，應依刑事訴訟法第二百九十九條第一項前段、第三百零一條第一項、刑法
第二十八條、第三百零九條第一項、第二百七十七條第一項、第四十一條第一項前段
、第七十四條第一款、罰金罰鍰提高標準條例第一條前段、第二條，判決如主文。
本案經檢察官甲○○到庭執行職務。
中      華      民      國    九十二    年     十二     月     十二     日
                                      臺灣臺南地方法院刑事第七庭
                                          審判長法  官  鄧希賢
                                                法  官  鍾邦久
                                                法  官  鄭燕璘
右正本證明與原本無異。
如不服本判決，應於判決送達後十日內，向本院提出上訴狀。
                                                書記官黃傳鈞
中      華      民      國    九十二    年     十二     月     十七     日
附錄本案論罪科刑法條全文：
刑法第三百零九條第一項：
  公然侮辱人者，處拘役或三百元以下罰金。
刑法第二百七十七條第一項：
  傷害人之身體或健康者，處三年以下有期徒刑、拘役或一千元以下罰金。


司法院資訊處製作；財團法人民間司法改革基金會備份。
